【裁判字號】    90,上訴,2745
【裁判日期】    901225
【裁判案由】    搶奪等
【裁判全文】
臺灣高等法院刑事判決                            九十年度上訴字第二七四五號
    上  訴  人  臺灣臺北地方法院檢察署檢察官
    上  訴  人
    即  被  告  丙○○
   指定辯護人 本院甲○辯護人
右上訴人等因被告搶奪等案件，不服臺灣臺北地方法院九十年度訴字第六一七號，中
華民國九十年七月二十三日第一審判決（起訴案號：臺灣臺北地方法院檢察署八十九
年度偵緝字第一三０四號）提起上訴，本院判決如左：
    主  文
原判決撤銷。
丙○○在公共場所賭博財物，處罰金佰元，如易服勞役，以佰元折算壹日；又以
強暴妨害人行使權利，處有期徒刑月，如易科罰金，以佰元折算壹日。
    事  實
一、丙○○曾於民國八十六年間因妨害自由等案件，經臺灣士林地方法院判處應執行
    有期徒刑一年，緩刑四年確定，尚在緩刑中，於八十九年七月十九日下午五時四
十五分許，在臺北市萬華區青年公園四號門前之公共場所，與乙○○（由原審法
    院另案判處罪刑確定）以乙○○所有之骰子為工具賭博財物，其方式為每次賭資
    新台幣（下同）二十元，若乙○○所擲點數較大，則二十元歸乙○○所有，若乙
    ○○所擲點數較小，則乙○○應給丙○○香腸一條，以此方式賭博財物。嗣於同
    日十八時許，因其以乙○○未告以骰子比點數一樣，則算乙○○贏，致其輸八十
    元，而生爭執，適丙○○吸食過強力膠，自我控制能力較差，因心有不甘，欲拿
    回自認為不算賭輸而已交付乙○○之八十元，見乙○○攤位上罐子內置有零錢（
    即硬幣），竟基於妨害他人行使權利之犯意，強拿置放在上開罐子內之零錢一把
    （計約二、三百元），即迅速返回其停放在該香腸攤位附近約三、四公尺處、其
    所駕駛之車號Ｈ三－七００營業小客車內，欲行離去，乙○○見狀趕前抓住其手
    加以攔阻，乃又徒手將乙○○推倒，並將手上之硬幣丟在地上，駕車逃逸。嗣經
    路人李正言經過目睹乙○○為丙○○推倒在地，而報警查辦，於八十九年七月二
    十日下午三時許，駕車行經臺北市○○區○○路四二三巷與萬青路口處，為警查
    獲。
二、案經臺北市政府警察局萬華分局移送臺灣臺北地方法院檢察署檢察官偵查起訴。
    理  由
一、訊據上訴人即被告丙○○承認於右揭時、地與乙○○以擲骰子方式輸贏香腸，玩
    到最後一次點數相同時，乙○○說算其輸四條香腸八十元之事實。核與業經原審
    法院以九十年度易字第一０七六號判處罪刑確定之證人乙○○於偵查中及原審所
    供，全部賭完才算錢，被告輸伊八十元，就算是跟伊買四條香腸所述情節相符，
    被告出於任意性之自白與事實相符，堪以採信。
二、賭博既啟人徼倖之心，復使人廢時失事，且因而生奸盜毆鬥之風，自應有罰，此
    為刑法第二百六十六條之立法理由。而按在公共場所或公眾得出入之場所賭博財
    物罪，係以所賭者是否為財物為斷，而刑法第二百六十六條第一項但書所稱之「
    以供人暫時娛樂之物為賭者」，乃指互爭勝負之物乃供暫時娛樂而言，如單純之
    賭食。本件乙○○賭輸時雖給被告香腸，惟被告賭輸時須付金錢予乙○○，且可
    不斷多次賭玩，輸贏數額之累計無限制，本件情形，尚難認係以供人暫時娛樂之
    物為賭，被告賭博犯行堪以認定。
三、被告於上揭時、地有強取被害人乙○○攤位上裝於罐子內之硬幣，為被害人發現
    追趕，其徒手將之推倒在地之事實坦承不諱，惟堅決否認不法所有之意圖，辯稱
    ：我不是有意搶被害人之財物及推倒他，我因被害人事先未告知擲骰子點數相同
    時，算被害人贏一事，而於支付八十元後又未得任何香腸，心有未甘，想把伊輸
    的錢拿回來，遂趁被害人不注意時，搶奪其攤位上之零錢，快到車上時，被害人
    抓住伊的手，伊因害怕，想急於離開現場，就隨手把零錢丟在地上，不小心才把
    被害人推倒在地等語。經查被告於警局偵訊時即辯稱：「我是在昨天（十九）日
    下午十七時四十五分許，在臺北市青年公園四號門前與一賣香腸的老伯以擲骰子
    比大小方式賭香腸，我共輸了新台幣捌拾元，但一條香腸也沒有吃到，在賭玩時
    我與賣香腸的老伯二人點數一樣，他就說我輸了，然後把我的錢給贏走，因為事
    前他都沒跟我說清楚，害我輸了新台幣捌拾元，我越想越氣，心有不甘，所以就
    想要回我的錢，於是就出手要拿回我的捌拾元，那老伯便出手阻止我，我當時就
    用力把他推倒在地，順手拿了香腸架上的銅板，隨即便開著我所駕駛的Ｈ三－七
    ００計程車，快速離開了現場，直到今天被警方查獲為止」；「我事發前一小時
    曾在新店溪畔馬場町公園旁吸食售價新台幣壹拾元之強力膠二條」（見八十九年
    度偵字第一五三五八號卷第三、四頁）。經查被害人乙○○雖於警局偵訊、檢察
    官偵查中及原審審理時均陳稱：被告賭輸之八十元並未曾支付，且若擲骰子點數
    相同時就重來，其事後依地上灑落之零錢，算得被告搶得之零錢有二、三百元云
    云。而被告確有將被害人推倒在地，地上灑落一把零錢等情，亦據目擊證人李正
    言於警局偵訊、檢察官偵查中證述明確。惟被告於警局偵訊時即堅稱已給付乙○
    ○八十元，雖各執一詞。惟據被害人乙○○於本院九十年九月五日調查時陳稱：
    當天被告神智不是很清楚，被告可能未聽清楚同點數算其（指乙○○）贏，其被
    丟在地下之錢約一、二百元，未仔細算，裝錢的罐子很小，被告可整個拿走等語
    。則據被害人所述，罐子很小，被告如確有搶奪金錢之不法所有意圖，何不逕將
    整個罐子拿走，而僅取一把，則其所辯：伊吸膠後，因被害人未告以同點數算乙
    ○○贏，伊輸去八十元，心有不甘，伊係要拿回輸掉而已交付之八十元等情，參
    以被告甫於八十九年七月十九日十六時四十五分許，在臺北市新店溪畔馬場旁公
    園附近吸食強力膠之事實，亦有臺灣臺北地方法院臺北簡易庭八十九年度北秩字
    第六九四號裁定附卷可資參酌，被告此一辯解衡情為可採信。被告強拿罐子內之
    硬幣一把，尚難認其有為自己不法所有之意圖，所為雖不構成搶奪罪。惟被告以
    強暴方式強取被害人之硬幣，妨害被害人行使權利，其有強制犯行，洵堪認定。
四、被告在公共場所賭博財物部分，核係犯刑法第二百六十六條第一項之前段之賭博
    罪。被告強行拿取乙○○所有之硬幣部分，核係犯刑法第三百零四條第一項之強
    制罪。公訴人認被告強行拿取乙○○之硬幣部分，係犯刑法第三百二十九條之準
    強盜罪。惟查被告強拿乙○○之硬幣部分，係因被告不滿乙○○未告知同點數算
    乙○○贏，因輸錢而心有不甘，始強行拿回其已交付之八十元，尚難認被告有搶
    奪之為自己不法之所有意圖，尚不構成搶奪犯行。按刑法準強盜罪，係以竊盜或
    搶奪為前提，在脫免逮捕之情形，其竊盜或搶奪既遂者，即以強盜既遂論，如竊
    盜或搶奪為未遂，即以強盜未遂論，但竊盜或搶奪不成立時，雖有脫免逮捕而當
    場施以強暴、脅迫之情形，除可能成立他罪外，不能以準強盜罪論。（最高法院
    六十八年度台上字第二七七二號判例參照）。被告所為不構成為脫兔逮捕，防護
    贓物而施強暴之準強盜罪。惟被告既對被害人施以暴力，妨害被害人對被強取之
  硬幣所有權行使之權利，被告所犯強制罪，與起訴之準強盜罪，二者社會基本事
    實同一，爰予變更起訴法條。被告所犯上開賭博、強制二罪，犯意各別，構成要
    件不同，應分別論罪併合處罰。
五、原審以被告被訴準強盜部分罪證明確，予以論罪科刑；就被告被訴賭博部分為無
    罪之判決，雖非無見。惟查被告強行拿取乙○○所有之硬幣部分，係犯刑法第三
    百零四條第一項之強制罪，原判決認係犯刑法第三百二十九條、第三百二十八條
    第一項之準強盜罪，已有未合。又被告被訴賭博部分，應構成犯罪，已詳如前述
    ，原審為無罪之判決，亦有未洽。檢察官就被告被訴賭博部分，以被告與乙○○
    賭博，所為應構成賭博罪，提起上訴；被告上訴意旨否認犯準強盜罪，均屬有理
    由，應由本院將原判決撤銷改判。爰審酌被告有如事實欄所載之前科紀錄，有本
    院被告全國前案紀錄表附卷可稽，被告犯罪之動機、目的、手段、其賭博犯罪情
    節輕微、其以強暴方式拿取被害人之硬幣之數量，所生損害、犯罪後之態度等一
    切情狀，就其所犯賭博、強制二罪分別量處如主文第二項所示之刑，並就所處罰
    金如易服勞役，有期徒刑如易科罰金，分別諭知其折算標準。因刑法第四十一條
業於九十年一月十日修正公布，同月十二日生效，修正後之規定對被告並無不利
    ，依刑法第二條第一項前段規定，應適用新法為宣告有期徒刑易科罰金之折算標
    準之依據。被告與乙○○雖以骰子為工具賭博財物，然上開賭具並未扣案，因已
    滅失不存在，爰不另為沒收之諭知。
據上論斷，應依刑事訴訟法第三百六十九條第一項前段、第三百六十四條、第二百九
十九條第一項前段、第三百條，刑法第二條第一項前段、第二百六十六條第一項前段
、第三百零四條第一項、第四十一條第一項前段、第四十二條第二項，罰金罰鍰提高
標準條例第一條前段、第二條，判決如主文。
本案經檢察官林炳雄到庭執行職務。
中      華      民      國      九十      年    十二    月    二十五    日
                              臺灣高等法院刑事第三庭
                                  審判長法  官  張  連  財
                                        法  官  張  傳  栗
                                        法  官  李  英  勇
右正本證明與原本無異。
檢察官對起訴準強盜部分如不服本判決應於收受送達後十日內向本院提出上訴書狀，
其未述上訴之理由者並得於提起上訴後十日內向本院補提理由書（均須按他造當事人
之人數附繕本）。
                                        書記官  倪  淑  芳
中      華      民      國      九十      年    十二    月    二十六    日
附錄本案論罪科刑法條全文：
刑法第二百六十六條
在公共場所或公眾得出入之場所賭博財物者，處一千元以下罰金。但以供人暫時娛樂
之物為賭者，不在此限。
當場賭博之器具與在賭檯或兌換籌碼處之財物，不問屬於犯人與否，沒收之。
刑法第三百零四條
以強暴、脅迫使人行無義務之事或妨害人行使權利者，處三年以下有期徒刑、拘役或
三百元以下罰金。
前項之未遂犯罰之。


司法院資訊處製作；財團法人民間司法改革基金會備份。
